【裁判字號】    99,重勞上,15
【裁判日期】    991109
【裁判案由】    履行契約等
【裁判全文】
臺灣高等法院民事判決                99年度重勞上字第15號
上  訴  人  日電貿股份有限公司
法定代理人  戊○○
訴訟代理人  樊欣佩律師
            許瓊文律師
            彭志傑律師
被  上訴人  丁○○
            甲○○
共      同
訴訟代理人  張靜怡律師
複  代理人  丙○○
上列當事人間履行契約等事件，上訴人對於中華民國99年2月26
日臺灣臺北地方法院98年度重勞訴字第10號第一審判決提起上訴
，本院於99年10月26日言詞辯論終結，判決如下：
    主  文
上訴駁回。
第二審訴訟費用由上訴人負擔。
    事實及理由
一、上訴人主張：伊係從事電子零件銷售等業務之股票上市公司
    ，為擴展業務範圍，於民國96年5月3日向訴外人辛○○（原
    名蔡美蘭）及其所代理之被上訴人與其他訴外人等25人，以
    每股新臺幣（下同）15元之價格購買訴外人仕野股份有限公
    司（下稱仕野公司）共計1,101萬835股普通股股份，雙方簽
    有股份買賣契約書（下稱系爭股份買賣契約）。伊買受上開
    股份後，與仕野公司間即屬控股公司與從屬公司之關係。被
    上訴人丁○○（原名高國強）、甲○○（原名李佳蓉）原皆
    任職於仕野公司，分別擔任業務部副總經理、管理部代理經
    理兼任財務課課長等職務，惟於伊買下仕野公司股份後，相
    繼於96年7月31日、同年9月30日離職。伊發現渠等任職仕野
    公司期間所簽署之員工僱用契約書、切結書等載有競業禁止
    約定之重要人事文件均不翼而飛，且仕野公司有存貨及帳款
    不清之情事，原任董事長兼總經理辛○○亦屢以退休為由藉
    故離職。伊為避免被上訴人意圖利用任職期間知悉及掌握之
    產銷資訊等，損害伊及仕野公司之利益，乃與被上訴人之代
    理人辛○○協商，並於96年9月6日簽訂契約書（下稱系爭契
    約），其中第2條約定辛○○與其所代理之被上訴人、訴外
    人蔡張余鴦、李鄭秀琴、李品江自96年8月29日起2年間不得
    參與、教導、提供諮詢服務或受僱、從事、合夥經營於伊公
    司（含海內外子公司）任職期間所有與伊業務相關之業務，
    如有違反，被上訴人應依第3條之約定賠償伊所受之損害；
    伊則提前支付上開股份買賣之尾款。詎被上訴人離職後不到
    3個月，即於96年10月12日共同設立與伊公司及仕野公司均
    同為從事電子零組件製造及銷售等業務之廣立登股份有限公
    司（下稱廣立登公司），並分別擔任董事長及董事職務，顯
    已違反上開系爭契約第2條競業禁止之約定，依系爭契約第3
    條約定，伊自得向被上訴人請求損害賠償。再者，被上訴人
    使用任職於仕野公司期間所知悉及掌握之供貨廠商、供貨價
    格、客戶名單、各客戶聯絡代表人及銷售價格、優惠條件等
    營業秘密，另行設立業務性質相同之廣立登公司，搶奪仕野
    公司客源，造成仕野公司業績下滑、備料損失，被上訴人行
    為已構成侵害營業秘密之侵權行為；被上訴人並將昔日任職
    仕野公司業務部之員工魏長莉、李賜貞、黃淑娟、王秀英及
    徐飛達等人挖角至廣立登公司，被上訴人丁○○甚至另以魏
    長莉及李賜貞等人為負責人及股東，於96年10月初再設立與
    伊公司營業項目相同之和富國際科技股份有限公司（下稱和
    富公司），被上訴人與仕野公司其他高階主管係計畫離職並
    惡意從事競業行為，係故意以背於善良風俗之方法，加損害
    於伊。而仕野公司於94年度至96年度就訴外人旌宇企業股份
    有限公司（下稱旌宇公司）、華新科技股份有限公司（下稱
    華新公司）平均每一年度因系爭營業秘密之使用，分別有1,
    482萬2,540元、297萬266元之營業毛利，惟因受被上訴人之
    侵害，毫無任何營業額，仕野公司自得據以請求1,779萬2,8
    06元之差額利益；另仕野公司於96年第4季就上開二家公司
    尚有備料損失96萬514元，伊則每月依90.04%比例認列上開
    損失。被上訴人使用仕野公司營業秘密從事競業行為，其違
    約及侵權行為造成伊重大損失，共計1,688萬5,489元【（17
    ,792,806元＋960,514元）×90.04 %＝16,885,489元】，伊
    自得請求被上訴人連帶賠償。爰依系爭契約第3條約定及民
    法第184條第1項後段、第185條第1項規定，求為判命被上訴
    人應連帶給付1,688萬5,489元，及自起訴狀繕本送達翌日起
    至清償日止，按週年利率5%計算利息之判決等語。原審為上
    訴人敗訴之判決，上訴人聲明不服，上訴聲明：(一)原判決廢
    棄。(二)被上訴人應連帶給付上訴人1,688萬5,489元，及自起
    訴狀繕本送達翌日起至清償日止，按週年利率5%計算之利息
    。(三)願供擔保，請准宣告假執行。
二、被上訴人則以：伊僅授權委託辛○○處理與上訴人間有關伊
    所有仕野公司之股份買賣，並未授權處理伊與上訴人間之競
    業禁止事項。伊不曾見過系爭契約，亦不知系爭契約第2條
    競業禁止之約定，自不能拘束伊。又依系爭股份買賣契約，
    上訴人所應給付伊之買賣價金係至98年12月31日始全數付清
    ，依約應按年利率2.5%計算利息予伊，每季支付一次，嗣上
    訴人同意提前付清股份款項，係為節省利息之支出，與競業
    禁止無關。另上訴人所稱仕野公司客戶流失一事，此係上訴
    人之職員要求客戶轉單，與伊無關；況上訴人經營業績不好
    ，或與經濟不景氣、上訴人經營團隊之經營技巧有關，上訴
    人主張係遭伊之競業行為所致云云，自應舉證證明。至於上
    訴人主張伊係計畫性離職，並教唆魏長莉、李賜貞到廣立登
    公司上班，從事惡意競業行為，故意以背於善良風俗之方法
    ，加損害於上訴人乙節，其中上訴人對李賜貞之背信告訴，
    業經台灣桃園地方法院檢察署以99年度偵字第3254號為不起
    訴處分，並經高等法院檢察署駁回其再議聲請等語，資為抗
    辯。並答辯聲明：(一)上訴駁回。(二)如受不利判決，請准提供
    擔保免為假執行。
三、查上訴人係經營電子零組件製造業、電子材料批發業、電子
    材料零售業等事業之公司；仕野公司為經營電子材料批發業
    及電子零組件製造業等事業之公司。被上訴人丁○○原任職
    於仕野公司，擔任業務部副總經理一職，持有仕野公司已發
    行股份12萬6,900股，嗣於96年7月31日自請離職。被上訴人
    甲○○原任職於仕野公司，擔任管理部代理經理、財務部課
    長職務，持有仕野公司股份已發行股份60萬8,334股，嗣於9
    6年9月30日自請離職。上訴人於96年5月3日與訴外人辛○○
    及其所代理之被上訴人與其他訴外人等25人簽訂系爭股份買
    賣契約，由上訴人以每股15元之價格，買受渠等所持有仕野
    公司普通股股份共1,101萬835股，此占仕野公司已發行股份
    62.31%，買賣價金總計1億6,516萬2,525元。上訴人於本件
    訴訟繫屬時，持有仕野公司已發行股份86.38%。被上訴人自
    仕野公司離職後，設立廣立登公司，並於96年10月12日辦妥
    設立登記，以被上訴人丁○○為公司之董事長，被上訴人甲
    ○○為公司之董事（嗣後已解任），所營事業含銷售各種電
    子零件組件等情，有公司及分公司基本資查詢、仕野公司變
    更登記表、股份買賣契約書、仕野公司股東出售股份同意書
    、仕野公司組織圖、職務說明書、員工離職申請書、戶籍謄
    本、上訴人公司變更登記表等影本附卷可稽（見原審北勞調
    字第13至26、32至34頁；原審審重勞訴字卷第12至15、85頁
    ；原審重勞訴字卷第128至158頁），且為兩造所不爭，堪以
    認定。
四、上訴人主張：被上訴人授權辛○○與伊簽訂系爭契約，應負
    保密及禁止競業之義務云云，雖據提出系爭契約書影本為證
    （見原審北勞調字卷第10至12頁），並舉證人乙○○、己○
    ○之證詞為依據，惟為被上訴人所否認，並以上開情詞置辯
    。經查：
  (一)按當事人主張有利於己之事實者，就其事實有舉證之責任。
    民事訴訟法第277條定有明文。又按民事訴訟如係由原告主
    張權利者，應先由原告負舉證之責，若原告先不能舉證，以
    證實自己主張之事實為真實，則被告就其抗辯事實即令不能
    舉證，或其所舉證據尚有疵累，亦應駁回原告之請求最高法
    院17年上字第917號判例參照。
  (二)系爭契約前文固記載「立契約書人日電貿股份有限公司（以
    下簡稱甲方）與乙方（蔡美蘭等六人，如附件一所示，乙方
    並授權代表人蔡美蘭為其全權代表）。雙方本著誠信原則同
    意訂定本契約，以昭信守」；立約人欄亦載明「乙方：蔡美
    蘭等六人」「乙方代表人：蔡美蘭」，惟依證人辛○○於原
    審證稱：系爭契約簽訂之起因係戊○○要求仕野公司員工清
    查公司尚未出售之呆滯料，並據此於96年8月29日向伊求償
    1,000多萬元，伊乃於當日辭任仕野公司之董事與總經理一
    職，並相約一個星期後加以釐清。伊與上訴人公司嗣於96年
    9月6日開會協商，達成由伊賠償200萬元之協議，並簽訂系
    爭契約。依伊之認知，系爭契約僅係限制伊個人。蓋系爭契
    約上雖有記載「辛○○等六人如附件一所示」等字樣，然此
    係指股權買賣，至系爭契約第1條中有關呆滯料，及第2條競
    業禁止規定均係針對伊。尤其第2條所載：「乙方（即辛○
    ○等六人如附件一所示）同意離職後二年內（自96年8月29
    日起算）」，其中96年8月29日即係伊辭職之日。被上訴人
    並無授權伊簽訂系爭契約，僅授權伊買賣股票等語（見原審
    審勞訴字卷第120至122頁），足見證人辛○○係以本人而非
    兼任被上訴人之代理人身分，與上訴人成立保密及競業禁止
    約款之合意。次參證人乙○○於原審證述：伊於96年5月間
    居間介紹上訴人與辛○○買賣仕野公司股份事宜，上訴人派
    人實際查核仕野公司之業務與財務狀況後，同意購買仕野公
    司股份，並簽訂系爭股份買賣契約。嗣伊經上訴人通知參與
    系爭契約之簽訂，簽訂系爭契約時，被上訴人並不在場，且
    上訴人並未詢問辛○○是否經被上訴人授權簽訂系爭契約，
    亦未要求辛○○提出被上訴人之授權書，而辛○○亦未提及
    其有經被上訴人授權簽訂系爭契約。系爭契約中有關競業禁
    止條款，上訴人曾與辛○○討論過，伊印象當初討論競業禁
    止時，均係針對辛○○等語明確（見原審重勞訴字卷第122
    頁背面至124頁）；復於本院證稱：「（法官：提示原審北
    勞調字卷第10-11頁契約書，是否看過？是否參與系爭契約
    書草擬、討論及簽訂過程？參與協商之人士？契約上『蔡美
    蘭等六人』係何指？該六人均曾當事人之身分與上訴人協商
    而同意契約之約款？如未與會，辛○○曾否提出授權書或委
    任書？如何認定蔡美蘭經其餘五人授權代理而簽訂系爭契約
    ？）是我簽名也有看過。本來約定付款期間較長…上訴人於
    接管之後，認為已經能夠掌控公司營運，所以提議要提前付
    款的時程，但接管之後因為上訴人認為存貨有問題所以要求
    減少價金。上訴人公司將草約電傳給我，看完之後，我會提
    供意見與雙方…當時有上訴人法代戊○○、廖小姐，仕野公
    司蔡董事長及見證人庚○○。我記得到場之後有談存貨要減
    少剩餘價金…」等語（見本院卷第166頁正背面）；而證人
    即上訴人公司之總經理特別助理己○○證稱：「（法官：提
    示原審北勞調字卷第10-11頁契約書，是否看過？簽立之經
    過？參與協商之人士？契約上『蔡美蘭等六人』係何指？該
    六人均曾當事人之身分與上訴人協商而同意契約之約款？如
    未與會，辛○○曾否提出授權書或委任書？如何認定蔡美蘭
    經其餘五人授權代理而簽訂系爭契約？）…上訴人在買下仕
    野公司股權，96年6月有幾位員工進駐仕野公司，後來在96
    年8月時發現庫存中有很多的呆滯料價值約壹仟萬，所以，
    在96年8月28日有找蔡美蘭（仕野總經理）、甲○○（財務
    、人事部主管）、庚○○（顧問）討論庫存的問題。雙方對
    於庫存呆滯料的認定有很大的差異，並且發生討論不愉快，
    因此，當天蔡美蘭小姐就提出離職的口頭請求，並提出提早
    支付股款，另外當天同意於96年9月6日下午針對庫存呆滯料
    的金額再次確認，並要庚○○小姐與乙○○先生作見證。契
    約書是由我草擬的…」等語（見本院卷第84頁正背面）；證
    人庚○○於本院證述：「（法官：提示原審北勞調字卷第10
    -11頁契約書，是否為見證人？簽立之經過？參與協商之人
    士？契約上『蔡美蘭等六人』係何指？該六人均曾當事人之
    身分與上訴人協商而同意契約之約款？如未與會，辛○○曾
    否提出授權書或委任書？如何認定蔡美蘭經其餘五人授權代
    理而簽訂系爭契約？）有看過，當時百分之50的股款尚未付
    清，就是針對庫存彼此有爭議，上訴人有派總經理特助進駐
    1 、2個月查核庫存，在8月份開會就是針對庫存，參與開會
    蔡美蘭、我、上訴人公司陳慶東特助、董事長、駐仕野公司
    業務副總經理。雙方談得不愉快，蔡美蘭提議提一個基準時
    ，將雙方的爭議談清楚，會議結束前有一初步的結論，庫存
    部分由蔡美蘭賠200多萬，上訴人才把尾款付清…」等語（
    見本院卷第87頁）明確，足見系爭契約之簽訂起因於上訴人
    公司取得仕野公司經營權後，發現庫存之呆滯料金額有問題
    ，辛○○就金額之認定與上訴人歧異，遂請辭並提出提前給
    付買賣價金之建議，上訴人乃與辛○○協商處理方法，非因
    上訴人認仕野公司股份之出賣人應負禁止競業之義務，而與
    出賣人代理人辛○○議訂禁止競業之約款。
  (三)按訂定競業禁止約款之目的，係在限制員工離職後轉業之自
    由，以防止員工於離職後於一定期間轉至原雇主之競爭對手
    任職，並利用過去服務期間所知悉之技術等機密為同業服務
    ，而打擊原雇主而設。參以系爭契約第2條約定「乙方同意
    離職後二年內（自96年8月29日起算）嚴守本契約秘密，決
    不對外洩漏或揭示予任何無關之第三人…」，其禁止競業自
    96年8月29日起算，是日乃辛○○辭任上訴人派任仕野公司
    之董事及總經理之日，而被上訴人丁○○業於96年7月31日
    離職，被上訴人甲○○則尚任職於仕野公司，至於系爭契約
    附件所示蔡張余鴦、李鄭秀琴、李品江均未任職於仕野公司
    ，僅為仕野公司之股東等情，有員工離職申請書、辭任書等
    影本在卷足憑（見原審北勞調字卷第32、34頁、審重勞訴字
    卷第139頁、重勞訴字卷第168頁），為兩造所不爭，是訴外
    人蔡張余鴦、李鄭秀琴、李品江既與上訴人、仕野公司間無
    僱傭關係存在，當無於服務期間知悉上訴人或仕野公司營業
    秘密之情事，自難僅因其等出賣仕野公司股份予上訴人，即
    令負保密、禁止競業等之義務。又被上訴人甲○○尚任職於
    仕野公司，禁止競業之約款無須特定生效日，亦可另於僱傭
    契約中加以約定，而系爭契約中競業禁止期間自96年8月29
    日起算，適為辛○○辭任上訴人派任仕野公司之董事及總經
    理之日，系爭契約第2條保密及競業禁止之約定，當係規範
    辛○○。上訴人主張被上訴人授權辛○○簽訂保密及競業禁
    止條款，尚非無疑。
  (四)參諸證人己○○證稱：「（法官問：為何只有甲○○、蔡美
    蘭參加會議，有無請蔡美蘭拿出委任書、授權書？）沒有拿
    委任書、授權書，契約一開始蔡美蘭就是全權代表。根據是
    96年5月的買賣契約書裡面蔡美蘭就是買賣股份25人的代表
    ，所以，就在契約書上繕打乙方並授權代表人蔡美蘭為其全
    權代表。96年9月6日甲○○並沒有參加會議，所以沒有在契
    約書上簽名」「（法官問：在96年8月到96年9月有無通知表
    列之人，關於契約書的內容、是否同意由蔡美蘭簽立契約書
    ？）沒有通知…」等語（見本院卷第84頁背面、第85頁）；
    證人戊○○於原審證稱：「（原告訴訟代理人問：證人辛○
    ○是否有代表附件一的六位股東簽署契約書？）是的」「（
    法官問：當時簽署契約書時證人辛○○有無拿出授權書？）
    這時候沒有」「（法官問：證人辛○○簽契約書當天有無說
    他有經過六位股東的授權？）我不記得」「（法官問：簽契
    約書當天你有無向證人辛○○要授權書？）沒有」「（法官
    問：為何沒有向證人辛○○要授權書?）因為在九十六年五
    月簽買賣股權授權書後，證人辛○○有拿授權書，我認為這
    是一致下來的，所以沒有跟他要」「（法官：提示原證四所
    附的股東出售股份同意書，這是否就是你認為的授權書？）
    是的，而且股份買賣契約書賣方欄上面也有寫：賣方並授權
    仕野股份有限公司之代表人蔡美蘭為其全權代表，而且系爭
    契約書就是將付款條件提前給付」「（法官問：第二條競業
    禁止的規定有無與附件一的六人討論過？）沒有，只是有和
    證人乙○○討論過」等語（見重勞訴字卷第125頁正背面）
    ；證人乙○○於本院證稱：「（法官問：提示原審北勞調字
    卷第10-11頁契約書，是否看過？是否參與系爭契約書草擬
    、討論及簽訂過程？參與協商之人士？契約上『蔡美蘭等六
    人』係何指？該六人均曾當事人之身分與上訴人協商而同意
    契約之約款？如未與會，辛○○曾否提出授權書或委任書？
    如何認定蔡美蘭經其餘五人授權代理而簽訂系爭契約？）是
    我簽名也有看過。…契約書上記載蔡美蘭等六人，是指仕野
    公司的主要股東，除蔡美蘭以外其餘等人沒有到場，我並沒
    有與其餘5人接觸，這5個人也沒有到簽約現場也未曾在簽約
    前有跟我表示對於契約或草約的意見。這5個人沒有到簽約
    現場，也沒有看到這5位有出具授權書或委任書…」「（法
    官問：蔡美蘭或庚○○有無在現場提到其他5位是委任蔡美
    蘭要提前給付價金？）沒有」「（法官問：現場上訴人的人
    是否有問到其他五位是委任蔡美蘭協商契約書上所示的約款
    ？）沒有」等語（見本院卷第166頁正背面、第167頁）；證
    人庚○○於本院證述：「（法官問：契約書上面的5個人是
    否認識？）我只認識甲○○。而且當初起因於庫存金額認定
    上的爭執，我並沒有細想那5個人是否有授權蔡美蘭的問題
    。而且我也沒有看到那5個人有提授權書給蔡美蘭」等語（
    見本院卷第87頁背面），是證人己○○係因辛○○代理蔡張
    余鴦、李鄭秀琴、李品江、被上訴人等5人出賣仕野公司股
    份，乃將辛○○等6人列載為系爭契約之相對人，並由辛○
    ○代理其餘5人，惟上訴人未曾與蔡張余鴦、李鄭秀琴、李
    品江、被上訴人等5人討論系爭契約第2條保密及競業禁止條
    款之內容，亦未要求辛○○提出其餘5人之授權書。另觀諸
    上訴人提出之授權書，其上記載「仕野公司股東出售股份同
    意書」，而其內容僅記載股東名稱、股東戶號、目前持股數
    、預計出售股數等事項，並無記載股份出售者授權辛○○簽
    訂保密及競業禁止條款之文義，有仕野公司股東出售股份同
    意書影本25紙附卷足稽（見原審重勞訴字卷第133至157頁）
    ，尚難遽認上訴人因此信賴辛○○亦得被上訴人等授權全權
    處理系爭保密及競業禁止約款之事宜。再者，被上訴人雖自
    認其授權辛○○出賣仕野公司股份，惟股份買賣契約必要之
    點，僅買賣仕野公司股份之股數、股份種類與買賣價金若干
    ，被上訴人依系爭股份買賣契約，負有移轉仕野公司股份予
    上訴人之義務，上訴人則負有給付買賣價金予被上訴人之義
    務，此徵諸系爭買賣股份契約第1條約定：「賣方同意出售
    其所擁有之每股面額新台幣10元，共計11,010,835股普通股
    股票，約佔仕野公司已發行股份62.31%（詳附件二）予買方
    …」；第2條：「(一)買方同意以每股新台幣十五元之價格，
    向賣方購買全數出售股份。(二)買賣出售股份之證券交易稅由
    賣方負擔，並由買方於買賣價款中予以代繳」；第3條：「
    …本次交易總股款之二分之一於交割日當日以現金匯款方式
    支付，另總股款之二分之一於交割日當日以新台幣支票方式
    支付。以新台幣支票支付者，支票到期日分別為97年6月30
    日及98年12月31日，並禁止支票背書轉讓及限制不得質押或
    客票融資等其他用途。其中97年6月30日到期之支票金額約
    計本次交易總股款之四分之一，另98年12月31日到期之支票
    金額亦約計本次交易總股款之四分之一。2、以支票支付股
    款者，將依年利率2.5%計算利息，每季支付一次。支付利息
    日分別為每年之3/31、6/30、9/30與12/31」即明，況兩造
    既約明上訴人就買賣價金得分期給付，但須給付遲延利息。
    因系爭股份買賣契約並無禁止提前清償買賣價金之約定，上
    訴人自得隨時提前給付分期之買賣價金，以減免利息，是系
    爭股份買賣契約之給付買賣價金義務，與系爭契約之保密及
    競業禁止義務，並非立於對價關係，難認系爭契約之保密及
    競業禁止約定，係提前給付買賣價金之必要之點。縱依系爭
    契約第1條約定，上訴人提前於96年9月15日前以現金或開立
    新台幣支票給付買賣價金予被上訴人，亦難認被上訴人授與
    辛○○代理為買賣仕野公司股份之授權範圍及於代理為系爭
    保密及競業禁止約款之承諾，是證人戊○○、己○○、乙○
    ○於主觀上認為被上訴人有授權辛○○簽訂系爭契約，亦不
    足以認定被上訴人有授權之行為而為系爭契約之當事人。矧
    系爭契約為上訴人所制作，業經證人辛○○、乙○○證述明
    確（見原審重勞訴字卷第121頁背面、第123頁背面），自不
    能僅因上訴人自行於系爭契約書前言繕印「乙方（辛○○等
    六人，如附件一所示，乙方並授權代表人辛○○為其全權代
    表）」之內容，即令被上訴人負授權人責任。
  (五)按民法第169條所謂對於他人表示為其代理人之事實，知而
    不為反對之表示者，須本人實際知其事實為前提，而本人除
    受通知外，以不知為原則，故主張此事實者，應負舉證之責
    （最高法院68年台上字第1081號判例意旨參照）。上訴人主
    張被上訴人依系爭契約第1條之約定，提前收取股份價款之
    尾款，且被上訴人甲○○於96年9月11日簽收辛○○等6人股
    款支票，當知悉辛○○表示為其代理人，卻不為反對之表示
    ，自應負授權人責任云云，雖據提出支票影本7紙為證（見
    原審重勞訴字卷第182至185頁；本院卷第63至66頁），惟因
    系爭股份買賣契約並未禁止提前清償買賣價金，縱無系爭契
    約第1條之約定，上訴人亦得隨時提前給付分期之買賣價金
    ，是被上訴人受領上訴人依系爭契約第1條約定而為給付買
    賣價金所交付之支票，亦不足以認定被上訴人知悉辛○○代
    理議定系爭契約條款。次依證人己○○證稱：「（被上訴人
    訴訟代理人問：交付上證2支票給甲○○的時候，有無將系
    爭契約書交給甲○○閱覽？）只有交付支票給她簽收」等語
    （見本院卷第86頁）明確，可知甲○○於96年9月11日簽收
    辛○○等6人股款支票，乃係基於其授權辛○○出售仕野公
    司股份，而受領上訴人給付之買賣價金，且上訴人公司亦未
    提示系爭契約供其閱覽，自難謂被上訴人明知辛○○代理其
    與上訴人簽立保密與競業禁止條款之表見事實，而不為反對
    之表示。是上訴人主張被上訴人應依表見代理之規定，負授
    權人之責任，要難採取。
  (六)綜上，被上訴人既未授權辛○○與上訴人合意系爭契約第2
    條保密及競業禁止約款，亦無表見事實之存在，則上訴人與
    辛○○於96年9月6日簽訂系爭契約第2條有關保密及競業禁
    止之約定，對被上訴人不生效力。上訴人主張被上訴人對伊
    應負保密及禁止競業之義務云云，應無可取。
五、上訴人主張被上訴人丁○○、甲○○於96年10月12日設立廣
    立登公司，並分別擔任董事長及董事職務；被上訴人丁○○
    復以魏長莉及李賜貞等人為負責人及股東，於96年10月初另
    設立和富公司，違反系爭契約第2條競業禁止之約定，且為
    侵害伊營業秘密及故意以背於善良風俗之方法，加損害於伊
    云云，雖據提出公司及分公司基本資料查詢、名片、員工離
    職申請書、廣立登公司發起人會議錄、發票、廣立登公司銀
    行帳戶往來資料、公司名稱及所營業登記預查申請表、和富
    公司股東同意書、照片、工商憑證正卡申請書、和富公司設
    立暨變更登記表等影本為證（見原審北勞調字卷第35至37頁
    ；原審審重勞訴字卷第86至至92頁；原審重勞訴字卷第23至
    39頁；本院卷第67至80、117至124頁），惟系爭契約第2條
    有關保密及競業禁止之約定，既對被上訴人不生效力，已如
    前述，上訴人復未舉證證明被上訴人與訴外人仕野公司間有
    禁止競業之約定，則被上訴人自仕野公司離職後，設立、經
    營廣立登公司、和富公司，尚無違反禁止競業之義務可言，
    亦難認係故意以背於善良風俗之方法，加損害於上訴人。再
    者，上訴人空言主張被上訴人使用任職仕野公司期間取得之
    產品規格、供貨廠商、供貨價格、客戶名單、各客戶聯絡代
    表人及銷售價格、優惠條件等資源，銷售相同產品，與仕野
    公司客戶交易云云，惟未舉證以實其說，要無可取。又上訴
    人與仕野公司為各自獨立私法人地位，並不因兩者間有控股
    與從屬關係，有所差別。姑不論上訴人主張被上訴人使用任
    職仕野公司期間所知悉之營業秘密，搶奪仕野公司之客源云
    云是否屬實，被上訴人所侵害者應係仕野公司之權利，而上
    訴人主張所受之損失，則係其投資仕野公司之投資損失，與
    其所稱被上訴人侵害仕野公司營業秘密之侵權行為，無相當
    因果關係。準此，上訴人主張其得依系爭契約第3條約定及
    侵權行為損害賠償之規定，請求被上訴人連帶賠償其損害云
    云，應無可採。
六、綜上所述，上訴人既未能證明被上訴人授權辛○○代理議訂
    系爭契約、共同侵害仕野公司營業秘密，以致上訴人受有損
    害等事實，從而，上訴人依系爭契約第3條約定及民法第184
    條第1項後段、第185條第1項規定，請求被上訴人連帶給付1
    ,688萬5,489元，及自起訴狀繕本送達翌日起至清償日止，
    按週年利率5%計算之利息，為無理由，不應准許，其假執行
    之聲請亦失所依據，應併予駁回。原審為上訴人敗訴之判決
    ，並駁回其假執行之聲請，核無不合。上訴意旨指摘原判決
    不當，求予廢棄改判，為無理由，應予駁回。
七、本件事證已明，上訴人聲請函查廣立登公司與和富公司之營
    業人銷售額與稅額申報書，核無必要。又兩造其餘攻擊防禦
    方法及未經援用之證據，經本院審酌後，核與本件之結論，
    不生影響，爰不一一贅述，附此敘明。
八、據上論結，本件上訴為無理由。依民事訴訟法第449條第1項
    、第78條，判決如主文。
中    華    民    國    99    年    11    月     9    日
                    勞工法庭
                      審判長法  官  鄭雅萍
                            法  官  劉坤典
                            法  官  徐福晉
正本係照原本作成。
如不服本判決，應於收受送達後20日內向本院提出上訴書狀，其
未表明上訴理由者，應於提出上訴後20日內向本院補提理由書狀
（均須按他造當事人之人數附繕本）上訴時應提出委任律師或具
有律師資格之人之委任狀；委任有律師資格者，另應附具律師資
格證書及釋明委任人與受任人有民事訴訟法第466條之1第1項但
書或第2項（詳附註）所定關係之釋明文書影本。如委任律師提
起上訴者，應一併繳納上訴審裁判費。
中    華    民    國    99    年    11    月    9     日
                            書記官  秦仲芳
附註：
民事訴訟法第466條之1（第1項、第2項）：
對於第二審判決上訴，上訴人應委任律師為訴訟代理人。但上訴
人或其他法定代理人具有律師資格者，不在此限。
上訴人之配偶、三親等內之血親、二親等內之姻親，或上訴人為
法人、中央或地方機關時，其所屬專任人員具有律師資格並經法
院認為適當者，亦得為第三審訴訟代理人。

司法院資訊處製作；財團法人民間司法改革基金會備份。
